【裁判字號】    99,訴,1441
【裁判日期】    991201
【裁判案由】    給付借款
【裁判全文】
臺灣臺南地方法院民事判決              99年度訴字第1441號
原      告  合作金庫商業銀行股份有限公司
法定代理人  劉燈城
非訟代理人  吳振成
            蔡祺紳
被      告  秋忠
上列當事人間請求給付借款事件，經本院於民國99年11月17日言
詞辯論終結，判決如下：
    主  文
被告應給付原告新臺幣伍拾貳萬伍仟玖佰陸拾柒元，及自民國九
十九年七月十九日起至清償日止，按週年利率百分之一點九一計
算之利息，暨自民國九十九年八月二十日起至清償日止，逾期在
六個月以內者，按上開利率百分之十，超過六個月者，按上開利
率百分之二十計算之違約金。
訴訟費用新臺幣伍仟柒佰拾元由被告負擔。
    事實及理由
一、本件原告起訴主張：
  (一)按訴外人江郁政於民國（下同）94 年7月19日曾邀同被告為
    連帶保證人，向原告借款新臺幣（下同）1,200,000 元，約
    定借款期間至101年7月19日，並自94 年7月19日起分84期償
    還，於每月19日攤還本息，利息按原告公司之定儲指數利率
    1.67%計算（即目前為年息2.77%），嗣後隨原告公司定儲指
    數利率變動而調整。又訴外人江郁政另於97 年6月17日邀同
    連帶保證人即本件被告申請變更借據契約，並將借款期限延
    至104年7月19日止，其餘條件不變，如未按月攤還，借款人
    即喪失期限利益，應立即全部償還，並自逾期之日在六個月
    以內者，按上開利率百分之10，超過六個月以上者，按上開
    利率百分之20加付違約金。
  (二)詎料，訴外人江郁政僅攤還本金674,033元及繳清至99年7月
    18 日之利息，並自99年7月19日起即未依約攤還本息。又訴
    外人江郁政已於99 年7月17日死亡，原告即多次向被告催討
    上開債務，惟被告均置之不理，因被告為訴外人江郁政之債
    務連帶保證人，依法被告自應負連帶給付責任。為此，原告
    爰依消費借貸及連帶保證契約之法律關係，請求被告給付借
    款等語。
  (三)並聲明：如主文所示。
二、被告辯以：
  (一)被告有擔任系爭債務之連帶保證人，被告非為主債務人，主
    債務人雖已死亡，惟主債務人之女確實有向被告機關領取撫
    恤金及勞保給付等，故系爭債務自應先就該部分之給付為執
    行等語。
  (二)並聲明：1.原告之訴駁回。2.訴訟費用由原告負擔。
三、得心證之理由：
    本件原告起訴請求被告給付借款，並提出合作金庫銀行借據
    、變更借據契約、合作金庫銀行放款相關貸放及保證資料查
    詢單、放款帳務資料查詢單、撥款明細傳票影本、利率變動
    表、主債務人江郁政之死亡除戶戶籍謄本等資料各1 份為證
    ，被告就其擔任訴外人即主債務人江郁政之債務連帶保證人
    一事，固不爭執，惟被告辯稱應先就主債務人之女已領取之
    撫恤金、勞保給付部分先為執行，並以前揭情詞置辯。是厥
    為本件爭點者應為：連帶保證人於債權人請求清償債務時，
    得否主張民法第745條先訴抗辯權之權利？
  (一)按連帶保證人，即屬民法第273 條所稱之連帶債務人。債權
    人自得直接對之為履行債務之請求；又連帶債務之債權人，
    得對債務人中之一人或數人或其全體，同時或先後請求全部
    或一部之給付；連帶債務未全部履行前，全體債務人仍負連
    帶責任，民法第273條第1、2 項定有明文；又保證債務之連
    帶，係指保證人與主債務人負同一債務，對於債權人各負全
    部給付之責任者而言，觀之民法第272條第1項規定連帶債務
    之文義甚明，故連帶保證縱無民法第746 條所揭之情形，自
    不得主張同法第745 條檢索抗辯權（最高法院76年度台上字
    第2381號、88年度台上字第1815號裁判參照）。
  (二)次按借用人應於約定期限內，返還與借用物種類、品質、數
    量相同之物；稱保證者，謂當事人約定，一方於他方之債務
    人不履行債務時，由其代負履行責任之契約；保證債務，除
    契約另有訂定外，包含主債務之利息、違約金、損害賠償及
    其他從屬於主債務之負擔；連帶債務之債權人，得對於債務
    人中之一人或數人或其全體，同時或先後請求全部或一部之
    給付；連帶債務未全部履行前，全體債務人仍負連帶責任，
    民法第478條、第739條、第740條、第273條第1項、第2項分
    別定有明文。經查，被告為主債務人江郁政之債務連帶保證
    人，而主債務人江郁政死亡後尚對原告負有債務，則原告主
    張被告應就主債務人所負之債務為全部清償，自屬有據。雖
    被告抗辯原告應先就主債務人之財產（即撫恤金、勞保給付
    等）先為執行云云。惟查，連帶保證人於法律上之性質係屬
    連帶債務人，而連帶債務人間，依民法第272條第1項之規定
    ，對同一債務又負有全部給付之責任，故於法律適用上，自
    不宜認定連帶保證人亦有民法第745 條關於一般保證人得主
    張先訴抗辯權之權利，否則即有與連帶債務之性質有違。充
    其量，被告僅得於清償全部債務後，或循民法第281 條關於
    連帶債務人內部求償權之規定，或循民法第749 條關於保證
    人代位權之規定，另對主債務人之財產再為求償，尚不得解
    為連帶保證人亦有主張先訴抗辯權之權利。
  (三)基上，被告既為主債務人江郁政之債務連帶保證人，而連帶
    保證係屬連帶債務之性質，併參諸上開最高法院裁判意旨，
    則被告抗辯原告應先就主債務人之財產先為執行云云，即無
    可採。
四、綜上所述，今主債務人江郁政既仍對原告負有債務，而被告
    為主債務人江郁政之債務連帶保證人，於主債務人江郁政死
    亡後，被告自負有給付原告借款及其利息、違約金之義務，
    從而，原告依消費借貸及連帶保證契約之法律關係，請求被
    告給付如主文第1 項所示之金額及其利息、違約金，為有理
    由，應予准許。並依民事訴訟法第87條第1 項確定訴訟費用
    額（即裁判費5,730元）如主文第2項所示。
五、據上論結，本件原告之訴為有理由，依民事訴訟法第87條第
    1項、第78條，判決如主文。
中    華    民    國    99    年    12    月    1     日
                  民事第一庭    法  官  周素秋
以上正本係照原本作成。
如對本判決上訴，須於判決送達後20日內向本院提出上訴狀。
中    華    民    國    99    年    12    月    1     日
                                書記官  洪浩容

司法院資訊處製作；財團法人民間司法改革基金會備份。
